【裁判字號】    99,交聲,1218
【裁判日期】    991008
【裁判案由】    違反道路交通管理處罰條例聲明異議
【裁判全文】
臺灣桃園地方法院交通事件裁定        99年度交聲字第1218號
原處分機關  交通部公路總局新竹監理所中壢監理站
異  議  人
即受處分人  信盛交通有限公司
代 表 人    甲○○
上列受處分人因違反道路交通管理處罰條例案件，對於交通部公
路總局新竹監理所中壢監理站於民國99年8 月11日以壢監裁字第
裁53-Z00000000號違反道路交通管理事件裁決書所為之裁決處分
不服，聲明異議，本院裁定如下：
    主  文
原處分撤銷。
信盛交通有限公司汽車所有人，於汽車裝載時，裝載整體物品有
超重而未請領臨時通行證，處罰鍰新臺幣肆仟伍佰元，並記汽車
違規紀錄壹次。
    理  由
一、原處分意旨略以：受處分人即異議人信盛交通有限公司所有
    之車號NG-112號營業貨運曳引車，於民國99年5 月8 日晚間
    7 時59分許，經司機李源清駕駛行經國道1 號北上35.4公里
    處，為內政部警政署國道公路警察局第一警察隊員警攔停，
    並會同司機過磅，所載刨路機總重65.36 噸、核重35噸、超
    重30.36 噸，經警以其「汽車裝載貨物超過核定之重量」違
    規行為製單舉發，依道路交通管理處罰條例第29條之2 第3
    項規定，處罰鍰新臺幣16萬5 仟元，並記汽車違規紀錄1 次
    。
二、異議意旨略以：受處分人所有營業貨運曳引車所載運之刨路
    機係整體物，無法分開裝載，應依道路交通管理事件統一裁
    罰基準表第30條第1 項第1 款規定，裝載整體物品有超重、
    超長、超寬、超高情形而未隨車攜帶臨時通行證或未依規定
    路線、時間行駛，處3,000 元以上9,000 元以下罰鍰，原處
    分機關以該條例第29條之2 第3 項處罰有所誤會，依此聲明
    異議。
三、按道路交通管理處罰條例第29條第1 項第2 款規定：汽車裝
    載時，裝載整體物品有超重、超長、超寬、超高，而未請領
    臨時通行證，或未懸掛危險標識之情形者，處汽車所有人新
    臺幣（下同）3,000 元以上9,000 元以下罰鍰，並責令改正
    或禁止通行；又同條第2 項規定：汽車裝載，違反前項第1
    款至第4 款規定者，並記汽車違規紀錄1 次。
四、經查：
（一）本件受處分人信盛交通有限公司所有之車牌號碼NG-112號
      營業貨運曳引車，由司機李源清駕駛裝載刨路機，於上開
      時、地，為警查獲其載運超重，其所裝載總重量65.36 公
      噸、核重35公噸、超重30.36 公噸，且車輛駕駛人李源清
      並未向警員出示經主管機關核發汽車裝載整體物臨時通行
      證，且上開運送並未申請臨時通行證之事實，有內政部警
      政署國道公路警察局99年5 月8 日公警局交字第Z0000000
      0 號舉發通知單、內政部警政署國道公路警察局第一警察
      隊99年7 月30日函各1 紙在卷可稽，復為受處分人之代表
      人坦承在卷，故受處分人所有上開車輛於前開時、地確有
      裝載整體物品超重之違規事實，堪以認定。
（二）按貨車裝載貨物不得超過核定之總重量或行駛橋樑規定之
      載重限制，道路交通安全規則第79條第1 項第1 款定有明
      文，如有違反，應依道路交通管理處罰條例第29條之2 規
      定處罰；貨車裝載整體物品之軸重、總重量或總聯結重量
      超過第38條第1 項第2 款、第3 款限制者，應填具申請書
      ，繪製裝載圖，向起運地或車籍所在地公路監理機關申請
      核發臨時通行證，憑證行駛，道路交通安全規則第80條第
      1 項第2 款亦有明文，若有違反，則應依道路交通管理處
      罰條例第29條第1 項第2 款之規定處罰。依前開條文可知
      ，道路交通管理處罰條例第29條之2 第1 項「汽車裝載貨
      物超過核定之總重量」，係為汽車裝載貨物超過核定之總
      重量所設累進處罰規定，然而若載運之貨物屬於整體物品
      而無法分開裝載，立法者考量整體物品不可分割載運之特
      性，及其載運之社會經濟上需求，就裝載整體物品有超重
      之情形者，例外在考量行車安全之條件下准許裝載，並特
      別要求應請領臨時通行證，另訂同條例第29條第1 項第2
      款之規定處罰。再參諸同條例第29條第1 項第1 款規定：
      「裝載貨物超過規定之長度、寬度、高度者」，與同條項
      第2 款間相較，該第1 款係指一般貨物（即整體物除外）
      而言，並未處罰「超重」之情形，若有超重，應依同條例
      第29條之2 第1 項、第3 項規定處罰；反之，該第2 款對
      於「整體物品」之「超重」既已處罰，自不能再適用同條
      例第29條之2 第1 項、第3 項規定，可見同條例第29條之
      2 第1 項係對於汽車載運超重之一般規定，而同條例第29
      條第1 項第2 款則係針對裝載整體物品超重所為之特別規
      定至明。
（三）受處分人所有上開營業曳引車，為警舉發當時所載運之物
      品為刨路機，係一不可分割之整體物，且裝載後車重已超
      過核重35公噸，受處分人亦未申請臨時通行證，均如前述
      ，揆諸前揭規定及說明，本件自應依道路交通管理處罰條
      例第29條第1 項第2 款、第2 項之規定處罰，原處分機關
      未予詳查，逕依同條例第29條之2 第1 項（裁決書漏載第
      1 項）、第3 項規定予以裁罰，難認允當，是本件受處分
      人之異議為有理由，應由本院撤銷原處分，依道路交通管
      理處罰條例第29條第1 項第2 款、第2 項，及道路交通管
      理事件統一裁罰標準表規定，諭知如主文第2 項所示。
據上論斷，應依道路交通管理處罰條例第87條第2 項、道路交通
案件處理辦法第20條前段，裁定如主文。
中    華    民    國    99    年    10    月     8    日
                  交通法庭    法  官  張瓊華
以上正本證明與原本無異。
如不服本裁定，應於送達後5 日內，向本院提出抗告狀。
                              書記官  李宜娟
中    華    民    國    99    年    10    月    18    日

司法院資訊處製作；財團法人民間司法改革基金會備份。
